臺灣新北地方法院行政訴訟判決
111年度交字第468號
111年10月26日辯論終結
原      告  王駿韙
訴訟代理人  張惠萍
被      告  新北市政府交通事件裁決處
                    設新北市○○區○○路○段000號2樓
代  表  人  李忠台  住同上
訴訟代理人  黃曉妍  律師
上列當事人間因交通裁決事件，原告不服被告中華民國111年6月
14日新北裁催字第48-C00000000號違反道路交通管理事件裁決，
提起行政訴訟，本院判決如下：
    主  文
一、原告之訴駁回。
二、訴訟費用新臺幣參佰元由原告負擔。
    事實及理由
壹、程序方面：
一、原告不服被告新北市政府交通事件裁決處（下稱被告裁決處
    ）所為道路交通管理處罰條例第8條的裁決而提起撤銷訴訟
    ，依行政訴訟法第237條之1，應適用交通裁決事件訴訟程序
    。
二、依行政訴訟法第49條第2項第4款規定：「行政訴訟應以律師
    為訴訟代理人。非律師具有下列情形之一者，亦得為訴訟代
    理人：四、交通裁決事件，原告為自然人時，其配偶、三親
    等內之血親或二親等內之姻親；原告為法人或非法人團體時
    ，其所屬人員辦理與訴訟事件相關業務。」，本件原告委任
    其母親甲○○為訴訟代理人，此有行政訴訟委任狀在卷可稽（
    見本院卷第133至135頁），並經本院當庭核對身分證確認無
    誤，符合上開規定，准為原告之訴訟代理人。
貳、實體方面：
一、爭訟事實概要：緣原告於民國110年10月8日3時29分，駕駛
    名下車牌號碼000-0000號自用小客車（下稱系爭汽車）行經
    新北市○○區○○路00號前時，因有「二輛以上汽車共同在道路
    上競駛」之違規行為，經新北市政府警察局蘆洲分局接獲民
    眾報案後，調閱路口監視器影像，認定違規屬實，爰於110
    年10月8日填製新北警交字第C00000000號舉發違反道路交通
    管理事件通知單予以舉發，案件於110年10月12日移送被告
    ，並於110年11月4日合法送達於原告，原告於110年10月25
    日提出違規申訴，嗣經被告調查認定原告上開違規屬實且其
    所執有之汽車與機車駕駛執照均因另案經「記點處銷」在案
    ，乃依道路交通管理處罰條例第43條第3項、第5項前段（漏
    繕）、第67條（第2項、第7項）及違反道路交通管理事件統
    一裁罰基準表等規定，以111年6月14日新北裁催字第48-C00
    000000號違反道路交通管理事件裁決書（下稱原處分）裁處
    原告罰鍰新臺幣（下同）3萬元，3年內不得考領駕駛執照，
    並應參加道路交通安全講習。原告不服，遂提起本件行政訴
    訟。
二、原告起訴主張及聲明：
㈠、主張要旨：
⑴、本人於警員告發違規時間正好要回家，駕駛車號000-0000號
    自小客車，行經蘆洲區長榮路，遭蘆洲分局延平派出所逕行
    舉發違規，内容為（二輛以上汽車共同在道路上競駛），依
    道路交通管理處罰條例43條3項，個人自知當時並未做出此
    競駛動作，且旁邊車輛本人亦不認識，為何要與其競速。
⑵、依警方所附照片（編號1)時間顯示為28分44秒與車號000-000
    0到28分59秒（編號3)，迄29分29秒（編號4)已未見000-000
    0，出現的是另一輛000-0000，到29分38秒（編號5)000-000
    0才從後面緩緩駛來，若為競駛29分29秒（編號4)怎未見000
    -0000。警方不能僅依個人主觀的看法就斷定本人有競速之
    違規。當時僅是剛好有車經過本人超車而已。
⑶、依字面解釋競駛應為（追逐競駕在道路上高速、超速行駛，
    隨意追逐、超越其他車輛，頻繁、突然併線，近距離駛入其
    他車輛之前的危險駕駛行為）依上本人則從一開始就一直行
    駛於內側車道，並未有競速之行為，僅有超車之行為，警方
    所見顯非事實，僅是當時有車輛經過造成誤解。
㈡、當庭主張要旨：
⑴、想知道是怎樣認定高速競駛，是科學舉證還是目視速度。他
    是在線內行駛，有一小段併行行駛，他也沒超線，如果直接
    以那段併行就認定，我有疑問，如何認定他這樣就是危險駕
    駛，他沒蛇行從頭到尾也沒變換車道，所謂的競駛是兩台車
    併排在一起就算競駛嗎？而且他競駛速度到底多少叫做高速
    、競駛？
⑵、不管彼此認不認識，就回來再一次就認定是競速，應該要有
    一個速度就叫競速，可能三台認識，要一起去某個地點，就
    併排一起開，這樣也算競速嗎？而且我紅綠燈都有停下來，
    如果真要競速，沒有車我是不是就開過去。
⑶、他有一小路段併排行駛，併排行駛是違法沒錯，但要以競速
    ，是否要有速度上的疑慮才叫競速，他有超過60公里嗎？是
    以目測還是科學舉證？併排行駛是錯誤的，因為有一小段是
    違規，這我承認，開罰單是需要，但這個競速定義是不一樣
    。
㈢、聲明：⑴原處分撤銷。⑵訴訟費用由被告負擔。
三、被告答辯及聲明：
㈠、答辯要旨：
⑴、依路口監視器影像內容(附件一「0.mp4」至「5.mp4」)可見
    ，於03:28:44至03:29:59，有兩台自小客車行駛於蘆洲區長
    榮路上，各據系爭路段同向之內、外車道，對照影像截圖(
    被證5，照片編號1-4)，內、外車道之車輛分別為車號000-0
    000(下稱A車)及000-0000(下稱B車)，其以幾近相同之行速
    併行而駛，於行至系爭路段路口後，B車隨即右轉往中華街
    方向駛離，原告駕駛之A車則駛進路口後向左迴轉，與另一
    車號000-0000號自小客會合(下稱C車)後一同行駛至長榮路
    與長榮路64巷口停等紅燈，於此期間，B車再次自中華街駛
    回長榮路，並於駛近路口後往左併停在A車旁，3輛自小客於
    路以併排且對齊路面枕木紋邊線之勢於路口停等紅燈，03:3
    0:05至03:30:53，三車無視車道遵行方向，往同一方向持續
    高速併駛，上情另有採證照片(被證5，照片編號1-14)及監
    視影像(附件一「影片1.avi」、「影片2.avi」、「影片2-2
    .avi」、「影片3.avi」)可稽，綜上堪認原告於駕駛系爭汽
    車行進間，確有與兩輛以上汽車於道路上競駛之情形存在，
    是舉發機關依法舉發，於法無違誤。
⑵、處罰條例第43條第3項，所謂二輛以上之汽車共同在道路上競
    駛，係指二以上車輛相互以高速競爭行駛，而所謂共同，只
    要違反處罰條例第43條第3項構成要件之事實或結果，係由
    二以上行為人故意共同完成者即屬之，換言之，僅須行為人
    行為時對於二輛以上之汽車共同為危險駕車之狀態有認識並
    仍實施危險駕駛行為，即屬該當，並不以行為人必須互相認
    識或事先有合意方得處罰。檢視本件路口監視影像(附件一
    「0.mp4」至「2.mp4」)，原告於長榮路上先與車號000-000
    0之自小客，以高速併駛並互相超前、互有接續前後行駛之
    方式駕車，後又加入車號000-0000自小客，3車亦於系爭路
    段以相同方式競駛，於監視影像可見(附件一「3.mp4」至「
    4.mp4」)，衡情苟有一人稍有放棄比速之意，只需花費1或2
    秒之時間，就會被其他共同高速行駛之車輛甩開彼此之間距
    ，準此，實堪認原告駕駛之系爭車輛與車號000-0000號及車
    號000-0000號車均於道路競速行駛。是應認原告與車號000-
    0000號及車號000-0000號車對於彼此行車前進方向、行車速
    度、競速意願等均有充分認識，決意共同參與，並於道路上
    相互高速競爭行駛，當已構成道路交通管理處罰條例第43條
    第3項之二輛以上汽車共同在道路上競駛之違規事實明確。
⑶、原告既為合法考領汽車駕駛執照之人，有車籍查詢資料及駕
    駛人基本資料（被證6）為憑，其對上述規定應知之甚詳，
    並應確實遵守。是原告前揭所述，無非單方所執之詞，委無
    足取。
㈡、聲明：⑴原告之訴駁回。⑵訟費用由原告負擔。
四、爭點：
　　原告駕駛系爭汽車是否有原處分所指「二輛以上汽車共同在
    道路上競駛」之違規行為？原告主張：當時正好要回家，並
    不認識旁邊車輛，一直行駛於內側車道，未見他車有何競駛
    事實，僅是剛好有車經過本人超車而已，亦無證據證明車速
    而無法合於高速競駛等語，是否有理可採？
五、本院的判斷：
㈠、前提事實：爭訟概要欄所載之事實，除上開爭點外，其餘事
    實業據原告於起訴狀所不爭執，且有新北警交字第C0000000
    0號舉發違反道路交通管理事件通知單、案件移送記錄及合
    法送達資料、原告申訴書、新北市政府警察局蘆洲分局110
    年11月11日新北警蘆交字第1104452774號函、新北裁催字第
    48-C00000000號違反道路交通管理事件裁決書及送達證書、
    新北市政府警察局蘆洲分局111年7月27日新北警蘆交字第11
    14455652號函、警員答辯書、報案紀錄、違規擷取照片、機
    車駕駛人基本資料、汽車車籍查詢資料及汽車駕駛人基本資
    料、採證光碟（見本院卷第85頁至第121頁）等足資佐證，
    此事實應堪認定。
㈡、應適用之法令：
⑴、道路交通管理處罰條例第24條第1項第3款：「汽車駕駛人，
    有下列情形之一者，應接受道路交通安全講習：三、有第四
    十三條規定之情形。」。
⑵、道路交通管理處罰條例第43條第3項、第4項、第5項：「二輛
    以上之汽車共同違反第一項規定，或在道路上競駛、競技者
    ，處汽車駕駛人新臺幣三萬元以上九萬元以下罰鍰，並當場
    禁止其駕駛及吊銷其駕駛執照。」「汽車駕駛人有第一項或
    前項行為者，並吊扣該汽車牌照六個月；經受吊扣牌照之汽
    車再次提供為違反第一項第一款、第三款、第四款或前項行
    為者，沒入該汽車。」「汽車駕駛人違反第一項、第三項規
    定者，應接受道路交通安全講習；未滿十八歲之人，其與法
    定代理人或監護人依第二十一條規定應同時施以道路交通安
    全講習，並得由警察機關公布其法定代理人或監護人姓名。
    」。
⑶、道路交通管理處罰條例第67條第2項、第7項：「汽車駕駛人
    ，曾依第二十九條第四項、第三十條第三項、第三十五條第
    三項前段、第四項前段、第四十三條第二項、第三項、第四
    十五條第三項、第六十一條第一項第三款、第四款後段、第
    六十二條第四項前段規定吊銷駕駛執照者，三年內不得考領
    駕駛執照；汽車駕駛人駕駛營業大客車，曾依第三十五條第
    二項規定吊銷駕駛執照者，四年內不得考領駕駛執照；依第
    三十五條第五項前段規定吊銷駕駛執照者，五年內不得考領
    駕駛執照。」「第一項至第四項不得考領駕駛執照規定，於
    汽車駕駛人係無駕駛執照駕車者，亦適用之。」。
⑷、行政罰法第7條第1項：「違反行政法上義務之行為非出於故
    意或過失者，不予處罰。」。
⑸、按「本細則依道路交通管理處罰條例第九十二條第四項規定
    訂定之。」、「處理違反道路交通管理事件之程序及統一裁
    罰基準，依本細則之規定辦理。前項統一裁罰基準，如附件
    違反道路交通管理事件統一裁罰基準表。」，違反道路交通
    管理事件統一裁罰基準及處理細則第1條、第2條第1項、第2
    項分別亦有明定，是違反道路交通管理事件統一裁罰基準及
    處理細則即係基於法律之授權所訂定，而該處理違反道路交
    通管理事件之統一裁罰基準（即「違反道路交通管理事件統
    一裁罰基準表」）已考量「違反事件」、「法條依據」、「
    法定罰鍰額度或其他處罰」、「違規車種類別或違規情節」
    、「期限內繳納或到案聽候裁決者」、「逾越應到案期限30
    日內，繳納罰鍰或到案聽候裁決者」、「逾越應到案期限30
    日以上60日以內，繳納罰鍰或到案聽候裁決者」、「逾越應
    到案期限60日以上，繳納罰鍰或逕行裁決處罰者」等因素，
    作為裁量之標準，並未違反授權之目的及裁量權之本質，是
    其不僅直接對外發生效力，且被告亦應受其拘束而適用之。
㈢、本件原告起訴之意旨略以：「併排行駛違法沒錯，但原告正
    好要回家，並不認識旁邊車輛，沒有要與其競速，且競駛應
    為『追逐競駕在道路上高速、超速行駛，隨意追逐、超越其
    他車輛，頻繁、突然併線，近距離駛入其他車輛之前的危險
    駕駛行為』，依違規照片原告一直行駛於內側車道，且未見
    他車競駛事實，僅是剛好有車經過本人超車而已，亦無證據
    證明車速而無法合於高速競駛。」等語。惟查：
⑴、本院於言詞辯論期日當庭勘驗前揭採證光碟之結果：（見本
    院卷第139頁）
　　一、110年10月8日上午3時28分45秒，原告所駕駛的系爭自
        用小客車行駛於內側車道，與外側車道車輛併行。到51
        秒時，兩輛車仍然併行到路口。又於57秒時，原告所駕
        駛的自用小客車行駛於內側車道，與右邊後面的車輛距
        離約半步的距離，行駛於外側車道，兩輛車以此種先後
        形式往前行駛。
    二、110年10月8日上午3時29分00秒，原告所駕駛的系爭自
        用小客車行駛在內側車道，與外側車道的車輛併行行駛
        。到05秒，原告所駕駛的系爭自用小客車到路口時迴轉
        ，另一輛車向右迴轉。
    三、110年10月8日上午3時29分27秒，原告所駕駛的系爭自
        用小客車迴轉後停置在路口斑馬線位置，後方又跟著一
        輛白色自小客車亦停在斑馬線位置上，與外側車道的另
        一輛車，三輛車併排。
    四、110年10月8日上午3時30分05秒，原告所駕駛的系爭自
        用小客車行駛在內側車道，與外側車道車輛先後約一步
        之距離。
    五、110年10月8日上午3時30分09秒，原告所駕駛的系爭自
        用小客車與外側車道車輛併行，又與對向車道內側車道
        車輛三輛併行。
    六、110年10月8日上午3時30分18秒，原告所駕駛的系爭自
        用小客車又與對向車道的白色自用小客車併行。
⑵、再依前揭違規擷取照片所示（見本院卷第109至112頁）系爭
    汽車行駛內側車道與「000-0000」行駛外側車道於110年10
    月8日上午3時28分44秒併排行駛，嗣二車迴轉後，先後穿越
    停止線停等在行人穿越道上，另有一車「000-0000」出現亦
    停等在行人穿越道上，而呈現「000-0000」行駛外側車道、
    系爭汽車行駛內側車道、「000-0000」行駛對向內側車道，
    三車併排貼齊停駛在行人穿越道上等待綠燈通行之狀態，嗣
    三車起駛後，於110年10月8日上午3時30分06秒之前駛路段
    監視器畫面呈現系爭汽車僅些許落後於左側對向內側車道之
    「000-0000」，二車車身仍處於部分重疊併駛之狀態。而按
    道路交通管理處罰條例第43條第3項所謂二輛以上汽車共同
    在道路上競駛，係指二輛以上汽車相互以高速競爭行駛，不
    論是二車以上併排競駛或一前一後競飆行駛，均屬之，且不
    論競駛距離之長短與否（即短距離競駛而遇紅燈停等者亦屬
    之）。而所規範二輛以上之汽車在道路上競駛之行為，只須
    ⒈參與者知悉其已共同加入他人之行為；⒉其加入行為係出於
    本身之意願；⒊其加入行為對違反秩序行為之實現有貢獻。
    但不需要所有共同加入該行為者彼此間互相皆已知悉。亦即
    參與一個行為時，可以在不知道是誰、何時、何地、對誰以
    及在何種情況下實施行為，亦得構成參與（共同實施），此
    涉及故意具體化之程度問題。申言之，行為人僅需於行為時
    對於「二輛以上之汽車」在道路上為競駛之行為有認識，且
    對於所實施該競駛之行為之構成要件有故意，即屬該當道路
    交通管理處罰條例第43條第3項規定要件，並不要求彼此須
    互相認識，或事先有合意或以具有嚇對方或逼車挑釁為要件
    方得處罰。蓋二輛以上汽車相互以高速競爭行駛，其危險性
    顯然高於一車之情形，自應從重處罰。而二輛以上汽車相互
    以高速競爭行駛，不論是互相認識的二人以上合意為之，或
    是不認識之二人以上，其中一人先高速危險駕駛，進而引起
    他人仿效高速加入競爭行駛，或是二人以上偶然發生行車糾
    紛，進而相互以高速競爭行駛等等，客觀上均同樣造成其他
    用路人之危險，均應該當二輛以上之汽車共同在道路上競駛
    之構成要件。是縱使本件原告主張其不認識另外二車等語為
    真，惟道路交通管理處罰條例第43條第3項規定之構成要件
    ，並不以有事前合意或自始至終均參與為必要，其既因併排
    行駛而知悉他車亦隨其迴轉，並採取與其相同穿越停止線行
    駛至行人穿越道上之方式停等，甚而更與其併排貼齊以等待
    綠燈通行，則原告與另二車起駛後於前駛路段未見脫隊之行
    車狀態，足見上述三車高速競爭行駛之事實明確，原告自應
    受共同競駛之處罰。準此，被告所為原處分之認事用法，經
    核並無違誤。
⑶、又前揭法文「競駛」之謂即「競爭行駛」，雖必寓有高速競
    爭行駛之意，此觀諸道路交通管理處罰條例第43條處罰危險
    駕駛之體系性解釋自明。惟就二車高速行駛是否已達競駛之
    程度，此一「競駛」要件為不確定法律概念，即應視現場一
    切情狀是否危害交通安全至鉅之因素綜合認定；法文僅規定
    「競駛」，而未另以行車速率若干為處罰前提，自不以科學
    測速數據為「競駛」認定之必要要件，其理至明。本件系爭
    汽車與他車共同以逾越停止線貼齊停等紅燈之方式，於綠燈
    後一同起步行駛（三車於前駛路段維持近距離車距），雖因
    所行駛路段未建置測速儀器而無渠等之行車速率，惟自影像
    中仍明顯可知渠等速度非慢，加諸三車一同往前行駛而盤據
    四線車道中三線車道，縱為凌晨時段，且僅於短距離內直線
    加速，但渠等以佔據市區道路並以類如賽車貼齊起跑之方式
    競爭行駛，衡情原告如無比速之意，見三車併駛盤據車道，
    只需立即鬆開油門踏板，即會被左右二車迅速拉開距離，則
    揆諸前揭規定及說明，依經驗及論理法則，足見該三車當時
    確為競爭行駛之狀態，且依目視可知為高速行駛（三車持續
    維持競爭行駛狀態之車距），明顯非屬原告所稱僅（低速）
    併排行駛，當已構成道路交通管理處罰條例第43條第3項之
    「二輛以上汽車共同在道路上競駛」之違規事實明確，從而
    原告上開主張，殊乏依據，自不可取。
六、本件判決基礎已經明確，兩造其餘的攻擊防禦方法及訴訟資
    料經本院斟酌後，核與判決結果不生影響，無一一論述之必
    要，一併說明。
七、結論：原處分並無違誤，原告訴請撤銷為無理由，應予駁回
    。本件第一審裁判費為300元，所以確定第一審訴訟費用額
    為300元，由原告負擔。
八、依行政訴訟法第195條第1項後段、第236條、第98條第1項前
    段、第237條之8第1項、第237條之9第1項，判決如主文。
中　　華　　民　　國　　111 　年　　11　　月　　 9　　日
                  行政訴訟庭  法  官  陳伯厚
一、上為正本係照原本作成。
二、如不服本判決，應於判決送達後20日內，向本院提出上訴狀
    並表明上訴理由（原判決所違背之法令及其具體內容或依訴
    訟資料可認為原判決有違背法令的具體事實），其未載明上
    訴理由者，應於提出上訴後20日內向本院補提理由書（上訴
    狀及上訴理由書均須按他造人數附繕本，如未按期補提上訴
    理由書，則逕予駁回上訴），並應繳納上訴裁判費新臺幣75
    0元。
                              書記官  陳柔吟  
中　　華　　民　　國　　111 　年　　11　　月　　10　　日